【裁判字號】    90,交易,82
【裁判日期】    900531
【裁判案由】    過失傷害
【裁判全文】
臺灣屏東地方法院刑事判決                            九十年度交易字第八二號
    公  訴  人  臺灣屏東地方法院檢察署檢察官
    被      告  乙○○
右列被告因過失傷害案件，經檢察官提起公訴（九十年度偵字第一六三四號），本院
判決如左：
    主  文
乙○○從事業務之人，因業務上之過失傷害人，處有期徒刑肆月，如易科罰金，以
佰元折算壹日。
    事  實
一、乙○○為位於屏東縣里港鄉○○○路十號之統順汽車養護場之引擎維修技術員，
    然其修護前需駕車檢測，維修後亦需駕車測試結果，駕駛為其附隨業務，為從事
    業務之人，於民國八十九年十一月九日下午五時三十分許，駕駛車牌號碼ＷＡ—
    ０四九二號自用小客車，自上開汽車養護場倒車出來時，本應注意倒車時應顯示
    倒車燈光，或由駕駛人表示左臂平伸，手臂向後並前後擺動之手勢後，謹慎緩慢
    後倒，並隨時注意其他車輛及行人等規定，以防止危險事故之發生，而依其知識
    、能力及當時之天氣、光線、路面狀況均屬良好之狀況下，並無不能注意之情形
    ，竟疏未注意後方人車狀況，即貿然自保養廠內倒車至中山南路十號前之慢車道
    ，因而撞及由南向北行經該處，由丙○○所騎乘後載其子甲○○之車號ＮＫＵ—
    五二五號重型機車，致丙○○、甲○○人車倒地，使丙○○受有右脛骨遠端骨折
    、四肢多處挫擦傷、右足瘀傷之傷害，甲○○受有左臉五乘三公分、二乘一公分
    擦傷、枕部三乘三公分皮下血腫、前胸十三乘七公分擦傷之傷害。乙○○於肇事
    後未被偵查機關發覺前，主動向前往處理之員警坦承肇事並接受裁判。
二、案經丙○○訴由屏東縣警察局里港分局報請臺灣屏東地方法院檢察署檢察官偵查
    起訴。
    理  由
一、訊據被告乙○○固坦承於右揭時、地與告訴人丙○○發生事故，惟矢口否認有何
    過失傷害犯行，辯稱：當時我是幫客戶將車子從保養廠內倒車出來，旁邊有一部
    車擋住視線，是丙○○來撞我，不是我撞她等語。
二、經查：右揭事實，業據告訴人丙○○迭於偵、審中指述歷歷，又證人陳明瑞即現
    場處理之員警到庭證稱：保養廠要出來的視線不佳，一定要有人引導，如果自己
    出來會有危險等語（見本院九十年五月二十四日審判筆錄），參以被告亦自承倒
    車出來時，旁邊有車子擋住，視線不佳之情，顯見被告倒車自保養廠出來時，因
    視線不佳，又無人引導，未及注意其他車輛，致撞及告訴人騎乘之機車。再依卷
    附現場照片顯示，被告係逆向倒車至中山南路慢車道，而告訴人遭撞擊之部位為
    機車右後車尾，是被告辯稱係告訴人自己撞過來云云，顯係卸責之詞，不足採信
    。此外，告訴人丙○○因本件車禍受有右脛骨遠端骨折、四肢多處挫擦傷、右足
    瘀傷之傷害，其子甲○○受有左臉五乘三公分、二乘一公分擦傷、枕部三乘三公
    分皮下血腫、前胸十三乘七公分擦傷之傷害等情，有普生醫院及行政院衛生署屏
    東醫院診斷證明書各一紙在卷可稽，是本件告訴人及其子受傷係因被告倒車不慎
    所致，應無疑義。
三、按汽車倒車時，應顯示倒車燈光或手勢，謹謓緩慢後倒，並應注意其他車輛及行
    人，道路交通安全規則第一百十條第二款定有明文。本件依告訴人丙○○之指陳
    ，被告顯未注意後方人車即貿然倒車，是其有違上開道路交通安全規則而未盡其
    注意義務，應無疑義。復依卷附道路交通事故調查報告表所示：肇事時之天氣、
    光線、道路狀況及視距均屬良好等情況，且被告平日維修車輛經常駕車出入，其
    駕車技術應優於常人，若稍加注意，即可避免碰撞，堪認被告當時並無不能注意
    之情事，竟疏未注意及此，以致肇事致人受傷，是其有應注意能注意而不注意之
    過失責任至明。又本件告訴人駕駛機車在遵行車道行駛，突遭被告由後方倒車而
    撞及機車尾部，顯無從防範，自無過失責任可言，又本件告訴人及其子之受傷係
    因被告之過失行為所致，二者間復有相當因果關係，事證明確，被告犯行堪以認
    定。
四、查被告乙○○係統順汽車養護場技術員，平日以修護汽車引擎為主要業務，但維
    修前之駕車測試與維修後之測試修護結果，則為其附隨業務，又刑法所稱之業務
    ，包括主要業務與附隨業務在內，被告於執行附隨業務中致人受傷，故核其所為
    ，係犯刑法第二百八十四條第二項前段之業務過失傷害罪。公訴人認被告所為，
    係犯刑法第二百八十四條第一項前段之普通過失傷害罪，起訴法條容有未洽，惟
    普通過失傷害與業務過失傷害之社會基本事實相同，爰變更公訴人所引之法條，
    改依業務過失傷害罪審理。又被告以一過失傷害行為，致告訴人丙○○及其子甲○○受傷，為想像競合犯，應從一業務過失傷害罪處斷。被告肇後於未被偵查機
    關發覺前，即向前來處理車禍事宜之警員自首及接受裁判，已據其供述明確，並
    經證人即前來處理車禍事宜之警員陳明瑞結證屬實，應依刑法第六十二條前段之
    規定，減輕其刑。爰審酌被告素行、過失程度、告訴人所受傷害及至今未賠償告
    訴人損害等情狀，量處如主文所示之刑，並諭知易科罰金之折算標準。
五、又被告行為後，刑法第四十一條業於九十年一月十日修正公布，同年一月十二日
    生效，依修正後之刑法第四十一條第一項前段規定：犯最重本刑五年以下有期徒
    刑以下之罪，而受六個月以下有期徒刑或拘役之宣告，因身體、教育、職業、家
    庭或其他正當事由，執行顯有困難者，得以一元以上三元以下折算一日。此與原
    先之刑法第四十一條規定已有不同，本件前後相較，雖無有利或不利之情形，然
    依刑法第二條第一項前段採從新主義之規定，自應適用修正後之刑法第四十一條
    第一項前段之規定，諭知易科罰金及其折算之標準，併予敘明。
據上論斷，應依刑事訴訟法第二百九十九條第一項前段、第三百條，刑法第二條第一
項前段、第二百八十四條第二項前段、第五十五條、第六十二條前段、第四十一條第
一項前段，罰金罰鍰提高標準條例第一條前段、第二條，判決如主文。
本案經檢察官莊啟勝到庭執行職務。
中      華      民      國    九十      年      五      月    三十一    日
                                        臺灣屏東地方法院刑事第三庭
                                            審判長法  官  黃國永
                                                  法  官  余德正
                                                  法  官  陳姵君
右正本證明與原本無異。
對於本判決如有不服應於收受送達後十日內向本院提出上訴書狀上訴於台灣高等法院
高雄分院並按他造當事人之人數附具繕本。
                                                 書記官   蔡德章
中      華      民      國    九十      年      五      月    三十一    日
得上訴
附錄：
中華民國刑法第二百八十四條
因過失傷害人者，處六月以下有期徒刑、拘役或五百元以下罰金，致重傷
者，處一年以下有期徒刑、拘役或五百元以下罰金。
從事業務之人，因業務上之過失傷害人者，處一年以下有期徒刑、拘役或
一千元以下罰金，致重傷者，處三年以下有期徒刑、拘役或二千元以下罰
金。


司法院資訊處製作；財團法人民間司法改革基金會備份。
